臺灣高雄地方法院刑事裁定　　　　　　　　　　　　 九十三年度聲判字第六五號
　　聲　請　人　乙○○○實業股份有限公司設　高雄市○○區○○路四三三號
　　代　表　人　曾繼輝
　　代　理　人　林伯祥律師
　　被　　　告　甲○○
右列聲請人因告訴被告詐欺等案件，不服臺灣高等法院高雄分院檢察署檢察長駁回再
議之處分（九十三年上聲議字第五０七號），聲請交付審判，本院裁定如左：
    主  文
聲請駁回。
    理  由
一、聲請交付審判意旨如刑事交付審判聲請暨理由狀所載。
二、按告訴人不服上級法院檢察署檢察長或檢察總長認再議為無理由而駁回之處分者
    ，得於接受處分書後十日內委任律師提出理由狀，向該管第一審法院聲請交付審
    判。法院認為交付審判之聲請不合法或無理由者，應駁回之；認為有理由者，應
    為交付審判之裁定，並將正本送達於聲請人、檢察官及被告。法院為前項裁定前
    ，得為必要之調查。刑事訴訟法第二百五十八條之一、第二百五十八條之三第二
    項、第三項分別定有明文。次按新修正刑事訴訟法第二百五十八條之一規定，告
    訴人得向法院聲請交付審判，係此次修正刑事訴訟法新增對於「檢察官不起訴或
    緩起訴裁量權」制衡之一種外部監督機制，此時，法院僅在就檢察官所為不起訴
    或緩起訴之處分是否正確加以審查，以防止檢察機關濫權，依此立法精神，法院
    僅就聲請交付審判案件之審查，所謂「得為必要之調查」，其調查證據之範圍，
    自應以偵查中曾顯現之證據為限，不可就告訴人新提出之證據再為調查，亦不可
    蒐集偵查卷，否則將與刑事訴訟法第二百六十條之再行起訴規定混淆不清（臺灣
    高等法院九十一年四月二十五日第一次刑庭庭長法律問題研究會議結論意旨參照
    ）。又法院於審查交付審判之聲請有無理由時，除認為告訴人所指摘不利被告之
    事證未經檢察機關詳為調查或審酌，或不起訴處分書所載理由違背經驗法則、論
    理法則或其他證據法則，否則，不宜率予交付審判（法院辦理刑事訴訟案件應行
    注意事項第一百十八條第一項參照）。
三、本件聲請人即告訴人乙○○○實業股份有限公司（以下簡稱瑞堂公司）係以被告
    甲○○涉嫌詐欺等案件，向臺灣高雄地方法院檢察署檢察官提出告訴，經該署檢
    察官偵查終結，以九十一年度偵字第一五三四四號為不起訴處分後，聲請人向臺
    灣高等法院高雄分院檢察署聲請再議，經該署檢察長以九十三年度上聲議字第一
    ０二八號認再議為有理由而予發回續查，復經臺灣高雄地方法院檢察署檢察官以
    九十二年度續查字第二四八號不起訴處分，又經聲請人向臺灣高等法院高雄分院
    檢察署聲請再議，該署檢察長以九十三年度上聲議字第五０七號駁回再議，聲請
    人於九十三年八月四日收受上開處分書，並於同年八月十六日（因提起交付審判
    期間之末日及翌日均為休息日，均不算入）即委由律師具狀向本院聲請交付審判
    等情，業經本院依職權調閱前開不起訴處分卷宗及送達證書查核無訛，且有刑事
    交付審判聲請暨理由狀上本院之收狀戳章可稽，故本件聲請交付審判於程序上自
    屬合法。
四、經查：
(一)、原告訴意旨略以：被告甲○○係永信實業股份有限公司（以下簡稱永信公司）董
    事長，意圖為自己不法所有，並基於概括之犯意，於民國八十六年間，以永信公
    司將開闢大陸廚具及衛浴設備市場營收將可賺錢為由，而向聲請人集資，且除以
    永信公司名義為法人股東轉投資大陸外，再加上聲請人及其他案外人所投資之資
    金併為股東，轉投資大陸，而聲請人之代表人曾繼輝與被告因有多年交情，不知
    有詐，自八十六年七月間起至八十八年三月間，各交付一千九百二十六萬四千元
    及五百四十萬元至被告所指定之帳戶。被告另以公司急需資金周轉為由，自八十
    六年十一月間起八十九年六月間止，陸續向曾繼輝借款四千三百九十七萬元。曾
    繼輝所交付之股款一千九百二十六萬四千元，其中九百七十萬零八千元乃投資於
    永信公司之股款，而其餘九百五十五萬六千元，則屬投資於昶陽公司之股款，且
    被告表面上雖亦承認聲請人等投資永信、昶陽公司及轉投資大陸公司之股東身分
    ，並由曾繼輝出任大陸永揚公司之董事長，另委由聲請人瑞堂公司之代表人擔任
    大陸永揚公司之董事兼副總經理，但直至九十一年四月間，因被告未能善盡大陸
    永揚公司總經理之職，遭曾繼輝於董事會中決議予以免職，被告竟以香港永域公
    司之名義，免除曾繼輝董事長及瑞堂公司另一代表人楊建明原任董事長之職務，
    聲請人始發覺有異，經調閱永信公司之變更登記事項卡後，發現曾繼輝投資永信
    公司之股款共計九百七十萬零八千元，已接近永信公司登記之資本額一千二百萬
    元，為最大股東，但該公司股東名冊所列股數僅有六萬五千零四十股，只占總股
    數百分之五點四，且查其所投資之昶陽公司，該公司股東名冊所登記之股東，竟
    無曾繼輝，且曾繼輝借予被告之借款高達三千九百三十七萬元，但永信公司所製
    作之資金負債表僅列一千七百五十萬元，顯與事實不符，聲請人始知受騙。因認
    被告涉有詐欺取財、背信等罪嫌云云。查本件聲請交付審判者為瑞堂公司，有聲
    請交付審判狀一紙在卷可憑，並無包括上開案件原告訴人曾繼輝，故本院審查部
    分僅針對聲請人瑞堂公司所提出對於被告甲○○詐欺等告訴所為之不起訴處分，
    合先敘明。
(二)、原偵查之臺灣高雄地方法院檢察署檢察官偵查結果，係以：(1)本案被告以投資永
    信公司，再轉投資大陸永揚公司，以便開闢大陸衛浴市場為由，邀請聲請人投資
    入股，並向曾繼輝借款，此已據曾繼輝到庭指述明確，並有投資案簡介一份為憑
    被告對於聲請人之入股金額，亦不否認，且聲請人瑞堂公司亦確登記為永信公司
    之股東，亦有公司變更登記表及股東名簿各一份在卷可憑。被告以投資永信公司
    ，再轉投資大陸永揚公司，以便開闢大陸市場為由，邀請聲請人等入股，顯非虛
    妄，尚難以被告未將聲請人之入股數額，詳載於公司之股東名簿內，即認被告有
    施用詐術、背信之情形；(2)被告辯稱當初之公司資本額，尚加計公司之信譽價值
    等語。以致公司登記之股份與實收資金，會有所不符，應堪採信。蓋聲請人之投
    資，並非全係新設立公司之股份，故公司之價值多寡，或包括增列公司名譽乙項
    ，非無可能。另聲請人之代表人曾繼輝擔任永揚公司之董事長，被告為總經理，
    該公司之營運，曾繼輝亦必參與，復公司之各項決策及帳目，亦須經由董事長即
    曾繼輝最後審認，係屬公司及相關企業之核心人物，故有關聲請人瑞堂公司之投
    資登記，股份多少？聲請人之代表人曾繼輝理應知之甚詳，且公司業已營運多年
    後，再對投資股份，提出爭執，有違常理。(3)又聲請人瑞堂公司與被告因本案投
    資糾紛拆夥後，曾由聲請人瑞堂公司之財務經理林芳隆製作財務明細表，詳載雙
    方之債務明細，並交由被告及聲請人之代表人曾繼輝過目，曾繼輝看過後，亦未
    表示意見等情，亦據證人林芳隆於臺灣高雄地方法院九十一年度鳳簡字第六九七
    號確認本票債權不存在之民事訴訟中證述明確，有審理筆錄一份在卷可憑。且證
    人林芳隆於原署偵訊中，亦證稱：對於曾繼輝與乙○○○實業股份有限公司之投
    資款項及轉借款，伊都有參與，所以很清楚，事後因雙方發生糾紛，伊為終止雙
    方之紛爭，也經雙方之要求，才為渠等製作財務明細表，對該財務明細表，部分
    股東沒意見，部分有意見，所以未達成共識等語。故證人林芳隆於臺灣高雄地方
    法院之證詞，應堪採言。被告辯稱：伊對聲請人之入股數額與借款數目均不否認
    ，且詳載在公司內部帳冊內，曾繼輝均知情等語，應屬實情；(4)至雙方財務紛爭
    ，聲請人之投資部分，被告並無爭執，而聲請人質疑資金流向不明部分，由於該
    公司帳冊已為聲請人搬離保管中，為聲請人所不否認，檢察官曾要求雙方會同會
    計師對帳，然聲請人卻未將相關帳冊及存摺帶到，並以場地太小等等理由，予以
    拖延，故未能順利進行，並且查無其他積極證據，足認被告有何詐欺等犯行，因
    此為不起訴處分。臺灣高等法院高雄分院檢察署檢察長維持原偵查檢察官之認定
    ，並以：本件聲請人所指資金流向交代不清部分，已於原不起訴處分書載明認定
    理由，而聲請人之代表人曾繼輝擔任所投資永揚公司之董事長，被告為總經理，
    二人共同經營公司業務多年，曾繼輝即不得稱不知公司財務狀況，而另外聲請查
    明曾繼輝與被告資金往來之情形，因曾繼輝之再議不合法，而無庸調查，駁回聲
    請人之再議。經本院審核結果，認原偵查檢察官所為之不起訴處分，其採證與認
    事，尚無違背經驗法則、論理法則與證據法則之處。
(三)、聲請人認本件被告對於聲請人所為之犯罪事實，係聲請人自八十六年七月間至八
    十八年三月間陸續以現金交付或匯款方式投資永信及昶揚公司共計五百四十萬元
    ，並且其中分別於八十七年七月十五日匯款三百五十萬元、同年七月三十日匯款
    六十萬元、八十六年九月十日匯款二百六十七萬元、八十七年六月十五日匯款一
    百五十萬元、八十八年三月十一日匯款五百萬元，去向不明，顯係被告以投資款
    為由詐取後挪用；另以(1)原偵查對於被告取得告訴人交付之金錢後實際用途？去
    向為何？詳細帳目？均未予詳察，有未盡調查能事；(2)至於聲請人並未取得全部
    帳冊，亦未有遲不對帳之情事等語，為聲請交付審判之論據。
(四)、惟查，(1)聲請人於交付審判狀中所載於八十七年七月十五日匯款三百五十萬元、
    同年七月三十日匯款六十萬元、八十六年九月十日匯款二百六十七萬元、八十七
    年六月十五日匯款一百五十萬元等四筆款項，聲請人於九十一年度偵字第一五三
    四四號案件中，於九十一年十一月二十八日所提之告訴理由狀中業已表明此四筆
    款項係曾繼輝信賴被告甲○○所匯入之投資股款，此有告訴理由（二）狀一份在
    卷可查（附於該偵查卷第三十二頁），是以，此部分資金之流向所牽涉乃被告與
    曾繼輝間之糾紛，與本件聲請人瑞堂公司無涉，聲請人以此理由聲請交付審判即
    無理由。(2)至於聲請人於交付審判所載於八十八年三月十一日曾繼輝與聲請人共
    同出資匯入昶陽公司五百萬元部分，聲請人於九十一年六月二十五日告訴狀中陳
    明本件聲請人投資永信、昶陽公司部分共計為五百四十萬元，此有告訴狀一份附
    卷可查（參見九十一年度發查字第四一三０號偵查卷第四頁），而於告訴人所提
    之永信實業股份有限公司（以下簡稱永信公司）股東名簿所載，本件聲請人所支
    付之股款確為五百四十萬元，故本件聲請人應無另外投資昶陽公司之款項始符合
    聲請人於告訴狀所述之投資金額，是以，上開五百萬元之款項若非充作對於投資
    永信公司應繳之股款，則應與本件聲請人無涉，若屬前者，該款項並無去向不明
    之情形，若屬後者則該出資應為曾繼輝，與本件聲請人瑞堂公司無涉，聲請人以
    此理由聲請交付審判即無理由；(3)本件聲請人所指被告所犯之犯罪事實，乃係以
    被告以投資款為由詐取聲請人上開五筆款項，而依上開說明及卷附永信公司股東
    名簿所載，聲請人取得永信公司之股權為五十四萬股與其所繳納之股款五百四十
    萬元乃屬相當，自無聲請人所指詐欺或背信之犯行。再者，被告與曾繼輝間之糾
    紛，既未經曾繼輝提出交付審判，則原偵查中關於曾繼輝交付予被告之金錢去向
    ，即非本件交付審判所應審究之範圍，綜上論述，本件既查無積極證據足證被告
    就聲請人所交付之投資款五百四十萬元有詐欺或背信之犯行，則臺灣高雄地方法
    院檢察署檢察官以被告犯罪嫌疑不足予以不起訴處分，及臺灣高等法院高雄分院
    檢察署檢察長駁回聲請人再議之聲請，其採證與認事，均無違背經驗法則、論理
    法則與證據法則之處。從而，聲請人聲請本件交付審判為無理由，應予駁回。據
    上論斷，應依刑事訴訟法第二百五十八條之三第二項前段，裁定如主文。
中      華      民      國    九十三    年      十一   月    二十二     日
                                      臺灣高雄地方法院刑事庭
                                          審判長法  官  邱明弘
                                                法  官  胡宜如
                                                法  官  廖建瑜
右正本證明與原本無異。
如不服本裁定，應於裁定送達後五日內，向本院提出抗告狀。
                                                書記官    王世雄
中      華      民      國    九十三    年      十一   月    二十二     日
